【裁判字號】    95,上易,842
【裁判日期】    950630
【裁判案由】    家暴傷害
【裁判全文】
臺灣高等法院刑事判決                 95年度上易字第842號
上  訴  人  臺灣士林地方法院檢察署檢察官
上  訴  人
即  被  告  甲○○
                        廖金松)
上列上訴人因家暴傷害案件，不服臺灣士林地方法院94年度易字
第992號，中華民國95年2月27日第一審判決（起訴案號：臺灣士
林地方法院檢察署94年度偵字第9494號），提起上訴，本院判決
如下：
    主  文
上訴駁回。
    事  實
一、甲○○與被害人乙○○原係夫妻關係，同住於台北市○○區
    ○○街78巷17號。於民國94年6月26日上午7時50分許，甲○
    ○因飼養寵物之細故與乙○○發生口角，竟基於傷害故意，
    持家中乙○○所有之球棒，以球棒作勢毆打乙○○，因遭乙
    ○○以雙手爭搶球棒，旋即徒手毆打乙○○上肢，使乙○○
    受有兩上肢皮膚多處瘀腫傷（即右上臂皮膚瘀腫約2X2公分
    、右肘部皮膚瘀腫約2X2公分、左上臂皮膚瘀腫約2X2公分、
    左前臂皮膚瘀腫約2X2公分），左手中指皮膚挫傷約1X 0.5
    公分、左手食指皮膚挫傷約1X0.5公分等傷害。
二、案經被害人乙○○訴請台北市政府警察局士林分局報請臺灣
    士林地方法院檢察署檢察官偵查起訴。
    理  由
一、訊據上訴人即被告甲○○堅詞否認有上揭傷害犯行，並一再
    辯稱：當時吵架，伊妻持球棒欲毆打被告，遂互搶木棒，不
    小心擦傷而已云云，並具狀辯以：被告與告訴人爭奪木棒，
    二人手肘都有碰壁擦傷，證人（即二造兒子）初醒又忘帶眠
    鏡不易看清楚，只依推測，依法不得作為證據等語。但查：
  (一)上揭事實業據告訴人乙○○於偵查及原審審理時迭為陳稱：
    因狗尿尿問題，被告罵我，二人因而泩發生爭執，被告就拿
    球棒打我，我以雙手擋球棒，他就一手持球棒，一手打我，
    我的了隻手都有被打到等語，被害人與被告誼屬夫妻，二人
    尚共同生活，二人間並非不和或有怨懟，亦據被告所供明，
    數十年夫妻，雖無恩恩愛愛，當亦不致誣攀構陷故入被告於
    罪之理，其證詞應屬實實。
  (二)證人即被告與告訴人之子吳俊廷已逾而立之年，對於父母當
    無所偏坦，於原審到庭證稱：「我有出去看，我看到父母在
    搶一支球棒，我上前把他們二人分開，分開之後，我媽媽就
    回房間，她好像趕著出去」等語，則與告訴人指述相符。雖
    證人吳俊廷亦證稱沒看到伊父動手打渠母親，唯其另亦證稱
    ：「父親應該有一一點用球棒壓著母親」之語，而參以被害
    人之傷勢，瘀腫部位除左前臂外，尚有右上臂、右肘、左上
    臂等（見診斷證明書），衡情苟非被告、告訴人二人爭搶球
    棒之際，告訴人另遭外力攻擊，何以致此？再參之證人吳俊
    廷所述「告訴人蹲在地上靠著牆壁，被告半站著，被告應該
    有一點用球棒壓著告訴人」之目擊情形，若係告訴人先行主
    動持球棒欲毆打被告，被告動手搶取球棒，不論被告力量大
    於、等於或小於告訴人，依吾人日常生活經驗，均不致發生
    告訴人遭壓制蹲地靠牆之情形，益見告訴人證述「被告持球
    棒欲毆打告訴人，告訴人以雙手阻擋，被告旋以手攻擊告訴
    人」等語，應為真實。
  (三)雖被告辯稱：球棒是告訴人拿出來的，她打到我肚子，我才
    將球棒搶下，並沒有動手毆打告訴人，告訴人的傷可能是搶
    球棒時拉扯導致，當天是胸口間平的搶球棒，沒有把告訴人
    壓到地上，乙○○球棒被搶下後，竟又拿菜刀砍向被告，因
    二人之子吳俊廷居中攔架，被告才幸免於難，被告既無傷害
    之故意或過失，又無攻擊行為，搶球棒行為屬正當防衛，應
    不予處罰等語。但此與證人吳俊廷所證不符，顯見被告所辯
    乃臨訟杜撰，並非事實又所謂正當防衛行為係指對於現在不
    法之侵害，出於防衛自己或他人權利之行為。本件係被告主
    動持球棒欲毆打告訴人乙節，已如前所述，自無現在不法侵
    害之情形存在，而被告於告訴人以雙手阻擋球棒之際，造成
    告訴人受傷，並出手外力攻擊，非屬正當防衛行為，而係故
    意之傷害行為，更為灼然，被告所為無故意或過失之攻擊行
    為，搶球棒屬正當防衛抗辯云云，自無足採。
    綜上各節所述，被告傷害行為事證明確，犯行足以認定。
二、核被告的行為，係犯刑法第277條第1項之傷害罪。
三、原審以被告罪證明確，適用刑法第277條第1項、第41條第1
    項，罰金罰鍰提高標準條例第1條前段、第2條。並審酌被
    告素行並無不良，與告訴人誼屬夫妻，本次係因細故而動手
    傷害告訴人，尚非惡性重大，犯後卻否認犯行，設詞狡辯，
    但被告已將原屬其名義之房地移轉登記予告訴人等一切情形
    ，量處拘役伍拾日，如易科罰金以佰元折算壹日，其認事
    用法核無違誤，量刑亦稱妥適，被告上訴仍執陳詞指摘原判
    決不當及公訴人上訴指量刑過輕云云，均為無理由，應予駁
    回。
四、據上論斷，應依刑事訴訟法第368條，判決如主文。
本案經檢察官劉靜婉到庭執行職務。
中    華    民    國    95    年    6     月    30    日
                  刑事第七庭    審判長法  官 陳 正 雄
                                      法  官 許 錦 印
                                      法  官 蔡 光 治
以上正本證明與原本無異。
不得上訴。
                                      書記官 陳 韋 杉
中    華    民    國    95    年    7     月    3     日
中華民國刑法第277條
（普通傷害罪）
傷害人之身體或健康者，處 3 年以下有期徒刑、拘役或 1 千元
以下罰金。
犯前項之罪因而致人於死者，處無期徒刑或 7 年以上有期徒刑；
致重傷者，處3年以上10年以下有期徒刑。


司法院資訊處製作；財團法人民間司法改革基金會備份。
